臺中高等行政法院判決
　　　　　　　　　　　　　　　　　　 96年度訴字第00185號
　　　　　　　　　　　　　　　.
原　　　告　秀傳醫學科技學院籌備處
代　表　人　甲○○
訴訟代理人　廖本揚　律師
被　　　告　彰化縣政府
代　表　人　乙○○
訴訟代理人　丙○○
　　　　　　丁○○
上列當事人間因環境影響評估法事件，原告不服行政院環境保護
署中華民國96年3月27日環署訴字第0960013909號訴願決定，提
起行政訴訟，本院判決如下︰
　　主  文
原告之訴駁回。
訴訟費用由原告負擔。
　　事  實
壹、事實概要：
    緣原告為「私立秀傳醫學科技學院開發計畫案」之開發單位
    ，該開發案環境影響說明書經行政院環境保護署（下稱環保
    署）進行環境影響評估審查後有條件通過，並由環保署於民
    國（下同）87年5月21日以（87）環署綜字第0031691號函公
    告審查結論在案，嗣被告機關所屬環境保護局（下稱彰化縣
    環保局）於95年4月14日派員赴原告開發基地（位於彰化縣
    鹿港鎮○○段第1892、1890、1868、1887、1889、1886、21
    53、2138、2127、2139、2140、2141及1891號等13筆地號土
    地）依環境影響評估法第18條規定執行開發行為進行中現場
    監督考核工作，發現原告未依該「環境影響說明書」所載環
    境監測計畫中承諾事項內容進行相關環境監測作業，即未依
    審查通過之環境影響說明書所載內容及審查結論切實執行，
    違反環境影響評估法第17條規定，案由被告機關依同法第23
    條第1項第1款規定裁處新台幣（下同）30萬元罰鍰，並限期
    於95年12月31日前完成改善。原告不服，提起訴願遭決定駁
    回，遂提起行政訴訟。
貳、兩造聲明：
  一、原告聲明求為判決：
（一）訴願決定及原處分均撤銷。
（二）訴訟費用由被告負擔。
　二、被告聲明求為判決：
      駁回原告之訴。
參、兩造之爭點：
  一、原告主張之理由：
（一）原處分及訴願決定就「施工期間」有所誤認：
  １、依原告送審通過之環境影響說明書第九章環境監測計畫所
      載，就監測項目有空氣品質、震動及噪音、水質、地質安
      全、交通等。監測期間分為「施工」及「營運」二階段，
      則在「施工期間」及「營運期間」方有監測之必要，若未
      在施工期間及營運期間內，當無監測之義務，此為當然解
      釋。
  ２、原告於94年9月30日領得建管課核發之雜項執照後開始動
      工，至94年11月23日雜項工程完工，並於同年12月2日領
      得雜項使用執照，於該施工期間內依審查通過之環境影響
      說明書所載環評承諾進行環境監測，於法並無不符。
  ３、所謂施工期間，應指實際施作期間方屬施工期間。換言之
      ，建管課核發該項建築執照原告開始實際施工至原告完工
      建管課核發使用執照時止，方得謂施工期間，並無被告機
      關所指漫無邊界無限擴張。
  ４、原告於94年9月函報予被告機關之「施工期間環境保護執
      行計畫」，所訂「施工期間」明確表示為60日，原告如期
      施工完成，並在該期間內為環境監測，遵照環境影響說明
      書所為之承諾。如被告機關認為原告上開函報有疑義，當
      應函覆原告表示即便施工期間屆滿，原告仍有環境監測之
      義務，或者明白告知原告環境監測之期間起迄時點，豈可
      不教而殺？況前揭「施工期間環境保護執行計畫」經原告
      以94年9月10日（94）東昇肆秀傳字第004號函送環保署以
      94年9月23日環署督字第0940073070號函同意備查在案，
      環保署該同意備查函應屬環境影響評估法施行細則第37條
      第2項之情形，原告依法應無後續進行環境監測之義務。
  ５、就環境監測乙點，原告有編列經費，載於環境影響說明書
      第九章9.2.1及表9.2.1-1，且依編列項目編之，乃是針對
      實際施工期間而為編列。而環境監測在於施工期間所監測
      而得各項數據，藉以研判是否對於環境有無不利影響進而
      採取必要之措施，當然於施工期間始有意義。施工期間以
      外並無環境監測之必要，被告機關不教而殺在先，復又指
      示原告在施工以外期間為環境監測，無異強人所難，且浪
      費原告編列之經費！
  ６、原告雜項工程雖已完成，但餘下工程需配合用地變更編定
      作業，換言之，在用地變更編定作業完成前，尚無法申報
      開工，而用地變更編定作業何時完成非原告所能掌控，在
      此之前無從施工。承前所述，原告於94年11月23日雜項工
      程完工，94年12月2日領得雜項使用執照，此後期間應非
      施工期間甚明，自非環境影響說明書承諾環境監測之期間
      。原告並無違反環境監測之義務。
 （二）原告並無違反環境影響評估法第17條等規定：
   １、按「開發單位應依環境影響說明書、評估書所載之內容
       及審查結論，切實執行。」環境影響評估法第17條定有
       明文。承上所述，原告於94年9月至同年11月23日施工期
       間內依審查通過之環境影響說明書所載環評承諾進行環
       境監測，而94年11月以後並非施工期間，原告自無環境
       監測之義務，並無任何違失之處。
   ２、次按「已通過之環境影響說明書或評估書，非經主管機
       關及目的事業主管機關核准，不得變更原申請內容。」
       「開發單位依本法第16條第1項申請變更環境影響說明書
       或評估書內容，涉及環境保護事項之變更，無須重新進
       行環境影響評估者，應提出環境影響差異分析報告，由
       目的事業主管機關轉送主管機關審核。」環境影響評估
       法第16條第1項及同法施行細則第37條分別定有明文。本
       件原告並無變更原環境影響說明書之內容，當無需經主
       管機關及目的事業主管機關核准之問題，被告機關容有
       誤解。
  二、被告主張之理由：
（一）按「開發單位應依環境影響說明書、評估書所載內容及審
      查結論，切實執行。」「有下列情形之一者，處新台幣30
      萬元以上150萬元以下罰鍰，並限期改善；屆期仍未改善
      者，得按日連續處罰：一違反．．．第17條之規定者。」
      環境影響評估法第17條及第23條第1項第1款分別定有明文
      。原告辦理系爭開發案，應依環境影響說明書環境監測計
      畫於施工期間執行空氣品質等項目之環境監測。原告於94
      年9月至94年11月雜項工程進行期間已執行環境監測，惟
      同（94）年12月前述工程完工後，未依環境影響評估法施
      行細則第37條規定辦理相關變更作業即自行停止環境監測
      ，核有未依環境影響說明書所載內容切實執行之實，此有
      被告機關95年4月14日環境影響評估監督紀錄表足稽，被
      告機關依法處分，並無違誤。
（二）有關原告主張「所謂施工期間，應指實際施作期間方屬施
      工期間。換言之，建管課核發該項建築執照原告開始實際
      施工至原告完工建管課核發使用執照時止，方得謂施工期
      間，並無被告所指漫無邊界的無限擴張。」及「原告於94
      年9月函報予以『施工期間環境保護執行計畫』，所定『
      施工期間』明確表示為60日，．．．如被告認為原告上開
      函報有疑義，當應函覆原告表示即便施工期間屆滿，原告
      仍有環境監測之義務，．．．豈可不教而殺？」云云，惟
      系爭開發案環境影響說明書所載之環境監測計畫，敘明原
      告承諾應執行空氣品質等項目之監測頻率及內容，為該案
      自動工起迄全案工程完工期間內所應辦理之事項，非經核
      准不得變更。又所謂施工期間環境保護執行計畫，係包括
      全案之工程內容，其施工期間環境保護措施亦與本案環境
      影響說明書內容相同，故非僅為雜項工程之施工期間環境
      保護執行計畫。次按環保署95年7月17日環署督字第09500
      55706號函說明二略以：「．．．經查本署是日（94年11
      月11日）環評監督現勘意見，業已於同年11月14日以環署
      督字第0940091723號函送開發單位．．．本署現勘意見第
      一點即為：『環境監測計畫請切實執行，如環境監測結果
      出現異常現象時，應探討原因並加強防制。』並於現勘現
      場告知開發單位代表監測計畫不得隨意擅自停止，如需變
      更監測計畫應依環境影響評估法相關規定辦理，並記載於
      現勘意見第三點，故開發單位所陳述意見並非事實。」另
      環保署曾於94年10月5日假東海大學辦理「行政院環境保
      護署94年度中區環境影響評估監督宣導說明會」，該說明
      會針對環境影響評估法規及案例說明等事項均有詳細解說
      ，原告亦為冊列受邀開發單位之一。爰此，原告所稱「不
      教而殺」等語係空言指摘，核無足採。故原告於系爭開發
      案開始施工以至完工期間，均應依環境影響說明書所載內
      容執行環境監測計畫，縱於上述期間，工程因故停止施作
      ，亦不得逕行停止執行環境監測計畫。原告僅憑雜項工程
      （整地、道路、排水）施工期間已實施環境監測計畫，主
      張至建管單位核發建築執照前之停頓期間非「施工期間」
      毋庸實施環境監測計畫云云，顯屬誤解法令。
（三）又原告稱「就環境監測乙點，原告有編列經費，載於環境
      影響說明書第九章9.2.1及表9.2.1-1，且依編列項目編之
      ，乃是針對實際施工期間而為編列。而環境監測在於施工
      期間所監測而得各項數據，藉以研判是否對於環境有無不
      利影響進而採取必要之措施，當然於施工期間始有意義。
      ．．．」及「原告雜項工程雖已完成，但餘下工程需配合
      用地變更編定作業，換言之，在用地變更編定作業完成前
      ，尚無法申報開工，而用地變更編定作業何時完成非原告
      所能掌控，在此之前無從施工。．．．」之問題等語，惟
      由系爭開發案環境影響說明書第九章9.2.1節所載內容及
      表9.2.1-1所列之環境保護項目及經費觀之，環境監測費
      用僅為各監測項目單價之總和（每年242萬元），未敘明
      或預估執行次數及期程，故應無原告所謂「依編列項目觀
      之，乃是針對實際施工期間而為編列」之情事。另依據環
      保署95年5月17日環署督字第0950036869號函釋內容，系
      爭開發案既經環評審查納入環評監督，未經核准變更前應
      依環境影響說明書所載內容切實執行，如審查結論及環境
      影響說明書未載明雜項工程完成後學校主體工程施工前得
      暫停執行環境監測計畫，則應持續進行。系爭開發案具有
      一定規模，開發基地經開挖整地乃至於雜項工程施工後，
      自然環境（如地形、地貌、地質及水文等）已被改變，對
      週遭環境因子（如空氣、地面水、地下水及生態等）必然
      會造成影響，故須藉由環境監測結果加以分析評定，使開
      發單位及主管機關能確實掌握開發行為對環境造成影響之
      程度及範圍，以達環境管理之目的，並符合環境影響評估
      法第1條所定「為預防及減輕開發行為對環境造成不良影
      響，藉以達成環境保護之目的」之立法精神。按系爭開發
      案之環境影響評估審查結論及環境影響說明書均未載明雜
      項工程完成後學校主體工程施工前得暫停執行環境監測計
      畫，即使雜項工程完工後，基地地表未大面積裸露，現場
      暫無施工情事，若原告未依規定申請停止環境監測計畫並
      經核准前，仍須依環境影響說明書內容執行環境監測計畫
      ，不容置疑。
（四）另系爭開發案於87年5月21日通過環境影響評估審查，原
      告既承諾於施工及營運期間執行空氣品質等項目之環境監
      測，並於規劃時將環境監測計畫納入環境影響說明書第九
      章之環境保護工作中，自當依環境影響評估法第17條規定
      辦理。次按「已通過之環境影響說明書或評估書，非經主
      管機關及目的事業主管機關核准，不得變更原申請內容。
      」「開發單位依本法第16條第1項申請變更環境影響說明
      書或評估書內容，涉及環境保護事項之變更，無須重新進
      行環境影響評估者，應提出環境影響差異分析報告，由目
      的事業主管機關轉送主管機關審核。但計畫產能或規模降
      低．．．屬環境監測計畫者或其他經主管機關認定者，其
      變更得檢附變更內容對照表，由目的事業主管機關轉送主
      管機關審核。」環境影響評估法第16條第1項及同法施行
      細則第37條第1項分別定有明文，原告倘因故欲於施工期
      間停止環境監測計畫，應依上開規定辦理相關變更作業並
      經核准後始得為之。本案原告未依規定執行環境影響說明
      書所載內容，違法事實明確，被告機關依法處分，並無不
      當。
　　理  由
一、按環境影響評估法（下稱本法）第1條、第4條規定「為預防
    及減輕『開發行為』對環境造成不良影響，藉以達成環境保
    護之目的，特制定本法。」「本法專用名詞定義如下：一開
    發行為：指依第5條規定之行為。其範圍包括該行為之規劃
    、進行及完成後之使用。二環境影響評估：指開發行為或政
    府政策對環境包括生活環境、自然環境、社會環境及經濟、
    文化、生態等可能影響之程度及範圍，事前以科學、客觀、
    綜合之調查、預測、分析及評定，提出環境管理計畫，並公
    開說明及審查。環境影響評估工作包括第一階段、第二階段
    環境影響評估及審查、追蹤考核等程序。」又本法第5條至
    第7條依序規定，文教、醫療建設等開發行為對環境有不良
    影響之虞者，應實施環境影響評估；該等依規定應實施環境
    影響評估之開發行為者，開發單位於規劃時，應依環境影響
    評估作業準則，實施第一階段環境影響評估，並作成環境影
    響說明書記載開發行為之名稱及開發場所、開發行為之目的
    及其內容、開發行為可能影響範圍之各種相關計畫及環境現
    況、預測開發行為可能引起之環境影響、執行環境保護工作
    所需經費等事項；且開發單位申請許可開發行為時，應檢具
    環境影響說明書，向目的事業主管機關提出，並由目的事業
    主管機關轉送主管機關審查，由主管機關於法定規定期間內
    ，作成審查結論公告之，並通知目的事業主管機關及開發單
    位。而「已通過之環境影響說明書或評估書，非經主管機關
    及目的事業主管機關核准，不得變更原申請內容。」「開發
    單位應依據環境影響說明書、評估書所載之內容及審查結論
    切實執行。」「（第1項）開發行為進行中及完成後使用時
    ，應由目的事業主管機關追蹤，並由主管機關監督環境影響
    說明書、評估書及審查結論之執行情形；必要時，得命開發
    單位定期提出環境影響調查報告書。（第2項）開發單位作
    成前項調查報告書時，應就開發行為進行前及完成後使用時
    之環境差異調查、分析，並與環境影響說明書、評估書之預
    測結果相互比對檢討。（第3項）主管機關發現對環境造成
    不良影響時，應命開發單位限期提出因應對策，於經主管機
    關核准後，切實執行。」「有下列情形之一者，處新臺幣30
    萬元以上150萬元以下罰鍰，並限期改善；屆期仍未改善者
    ，得按日連續處罰：一違反．．．第17條之規定者。」環境
    影響評估法第16條第1項、第17條、第18條及第23條第1項第
    1款亦分別定有明文。
二、本件原告為「私立秀傳醫學科技學院開發計畫案」之開發單
    位，該開發案環境影響說明書經進行環境影響評估審查後有
    條件通過，並由環保署於87年5月21日以（87）環署綜字第
    0031691號函公告審查結論在案，嗣彰化縣環保局於95年4月
    14日派員赴原告開發基地（位於彰化縣鹿港鎮○○段第1892
    、1890、1868、1887、1889、1886、2153、2138、2127、21
    39、2140、2141及1891號等13筆地號土地）依環境影響評估
    法第18條規定執行開發行為進行中現場監督考核工作，發現
    原告未依該「環境影響說明書」所載環境監測計畫中承諾事
    項內容進行相關環境監測作業，即未依審查通過之環境影響
    說明書所載內容及審查結論切實執行，違反環境影響評估法
    第17條規定，案由被告機關依同法第23條第1項第1款規定裁
    處30萬元罰鍰，並限期於95年12月31日前完成改善。原告不
    服，遂循序提起本件行政訴訟，為如事實欄所載之主張。
三、經查，原告為辦理「私立秀傳醫學科技學院開發計畫案」之
    開發單位，經環保署於87年5月21日以（87）環署綜字第003
    1691號函公告審查結論並通過環境影響評估審查（開發單位
    原名稱為「私立秀傳醫事護理專科學校」，於89年6月19日
    變更為「私立秀傳醫學科技學院」即現名稱，並經環保署以
    （89）環署綜字第0032691號函同意備查-見訴願卷第30頁背
    面）。該開發計畫案審查通過之「環境影響說明書」第九章
    「執行環境保護工作所需經費」9.1「環境監測計畫」9.1.1
    「監測目的」載明：「本基地建築之開發為符合相關環保法
    令之要求，將建立一套完整的環境監測系統，定期就『整個
    計畫』有關事項進行檢測及追蹤評估，以確保『施工』及『
    營運期間』工程設施安全與周遭地區之環境品質。此監測計
    畫之主要目的有三：一建立或補充環境品質之『長期背景資
    料』，『判斷長期環境品質』之改變趨勢。二評估減輕或避
    免不利影響對策之執行成效。三根據監測結果修正施工計畫
    或營運方針。」9.1.2「監測內容」並載稱：「針對本計畫
    各項環境因子可能造成的負面影響進行研判。需進行環境監
    測之項目，於施工階段有水質、空氣品質、噪音振動及水土
    保持地質安全；營運階段必須監測之項目以水質及交通等項
    目為主。有關監測內容、地點及頻率如表9.1.2-1，監測地
    點如圖9.1.2-1，而該9.1.2就監測項目有關監測內容、地點
    及頻率之說明與「環境監測計畫表」（即上述「表9.1.2-1
    」）中亦詳載「空氣品質－施工期間：1.施工尖峰期每月乙
    次。2.其餘每季乙次。噪音及震動－施工期間：施工尖峰期
    每月乙次。2.其他每季乙次。水質－施工期間：1.S.S（懸
    浮固體）每月乙次。2.其餘每季乙次。地質安全－施工期間
    ：1.施工尖峰期每月乙次。2.大雨、地震後須立即現地勘查
    。3.其餘每季乙次。交通－施工期間：每季乙次，假日及非
    假日各一次連續24小時」等情，有前揭環保署（87）環署綜
    字第0031691號公告及「環境影響說明書」第九章「執行環
    境保護工作所需經費」在卷（原處分卷及訴願卷-第18至24
    頁）可稽。綜觀前揭環境影響說明書第九章9.1「環境監測
    計畫」及圖表9.1.2-1「環境監測計畫表」所載內容，原告
    於本件開發案有關執行環境保護工作中對於環境監測承諾應
    執行空氣品質、噪音及振動、地面水水質與地下水暨交通量
    等之監測及其監測頻率，為本件開發案自動工起迄全案工程
    完工期間內所應辦理之事項甚明。自應依上開環境影響說明
    書所載之內容及審查結論，切實執行相關環境監測計畫作業
    。又前揭環保署87年5月21日（87）環署綜字第0031691號公
    告系爭環境影響說明書審查結論，其公告事項記載：「本案
    有條件接受開發，開發單位應依下列事項辦理：．．．十應
    於施工前依環境影響說明書內容及審查結論，訂定施工環境
    保護執行計畫，並記載執行環境保護工作所需經費；如委託
    施工，應納入委託之工程契約書。該計畫或契約書，開發單
    位於施工前應送本署備查（訴願卷第18頁正、背面）。是原
    告於94年9月10日以（94）東昇肆秀傳字第004號函送環保署
    之「私立秀傳醫學科技學院開發計畫－環境保護執行計畫」
    （系爭開發案之整地工程、道路工程及排水工程；工程期限
    60天），乃依上開環保署（87）環署綜字第0031691號公告
    原告於施工前應辦理之事項（即公告事項十）無疑，嗣環保
    署以94年9月23日環署督字第0940073070號函復同意上開執
    行計畫備查函主旨亦敘明：「請依本案環境影響評估書件及
    審查結論切實辦理」等語（訴願卷第26頁）明確。惟經彰化
    縣環保局於前揭時、地派員稽查（見原處分卷所附環境影響
    評估監督紀錄表），發現系爭開發場址於94年9月至11月進
    行雜項（道路、排水等）工程施工，並於同年12月3日完工
    取得雜項執照，然原告僅於94年9月至11月雜項工程進行期
    間執行環境監測作業並有環境監測報告書，其後於同年12月
    該雜項工程完工後，則以後續工程須經申請核准地目變更才
    能進行學校主體工程為由，即逕行中斷相關環境監測作業，
    被告機關因認原告未依環境影響說明書所載承諾事項內容持
    續進行相關環境監測作業，違反環境影響評估法第17條規定
    ，而據以裁處30萬元罰鍰，並限期於95年12月31日前完成改
    善，揆諸首揭規定，並無不合。原告主張其於94年9月函報
    之「施工期間環境保護執行計畫」所訂「施工期間」僅為60
    日，該期間經過後，即無所謂「應於施工期間進行空氣品質
    、噪音振動、地面水、地下水、地質安全及交通流量之環境
    監測」之問題，是其於94年12月3日領得上開工程雜項使用
    執照後，此後期間即非施工期間，無進行環境監測之義務乙
    節，並無可採。另環境影響評估法施行細則第36條明定「本
    法第16條第1項所稱之變更原申請內容，係指本法第6條第2
    項．．．第4款、第5款及第8款．．．之內容有變更者。」
    即環境影響評估案開發行為之名稱、目的、內容以及環境保
    護對策、替代方案等，非經主管機關及目的事業主管機關核
    准不得變更者而言；又原告以94年9月10日（94）東昇肆秀
    傳字第004號函送環保署之「私立秀傳醫學科技學院開發計
    畫－環境保護執行計畫」，乃原告依上開環保署（87）環署
    綜字第0031691號公告原告於施工前應辦理之事項（即公告
    事項十），已如上述，故原告主張環保署前揭94年9月23日
    環署督字第0940073070號函復同意備查應屬環境影響評估法
    第37條第2項之情形，其無後續進行環境監測之義務云云，
    同無可採。綜上所述，被告原處分核無違誤，訴願決定遞予
    維持，亦無不合。原告前開主張所指各節，均無可採。其訴
    請撤銷訴願決定及原處分，非有理由，應予駁回。
據上論結，本件原告之訴為無理由，依行政訴訟法第195條第1項
後段、第98條第1項前段，判決如主文。
中　　華　　民　　國　　96　　年　　9　　 月　　18　　日
                  第二庭審判長法  官　胡  國  棟
                              法  官　莊  金  昌
                              法  官　林  秋  華
以上正本證明與原本無異。
如不服本判決，應於判決送達後20日內向本院提出上訴書狀，其
未表明上訴理由者，應於提起上訴後20日內向本院提出上訴理由
書（須依對造人數附具繕本）；如於本判決宣示或公告後送達前
提起上訴者，應於判決送達後20日內補提上訴理由書（須附繕本
）。未表明上訴理由者，逕以裁定駁回。
中　　華　　民　　國　　96　　年　　9　　 月　　18　　日
　　　　　　　　　　　      　書記官　丁  俊  賢
